臺灣臺中地方法院民事判決　九十三年度重訴字第一二四號
　　原　　　告　甲○○
　　　　　　　　辛○○
　　送達代收人　乙○○
　　共　　　同
　　訴訟代理人　尤榮福　律師
　　被　　　告　己○○
　　　　　　　　丁○○
　　　　　　　　庚○○
　　　　　　　　戊○○
　　訴訟代理人　黃嘉明　律師
右當事人間請求確認抵押權不存在事件，本院於中華民國九十四年五月六日言詞辯論
終結，判決如左：
    主      文
確認被告己○○所有坐落台中縣太平市○○路段第四九之十八、四九之二九地號土地
，於民國八十七年九月十四日為被告丁○○、庚○○、戊○○所設定本金最高限額抵
押權新台幣伍仟肆佰萬元，債權範圍均三分之一，存續期間自民國八十七年九月一日
至民國九十五年九月一日止之抵押權不存在。
被告丁○○、庚○○、戊○○應將上開抵押權登記予以塗銷。
原告其餘之訴駁回。
訴訟費用由被告連帶負擔二分之一，餘由原告負擔。
    事實及理由
壹、聲明：
  一、原告方面：
    (一)先位聲明：1.確認被告己○○所有坐落台中縣太平市○○路段第四九之三、四
      九之十八、四九之二地號土地及其上同段第五七七○、五八一五建號建物於民
      國（下同）八十七年九月一日為被告丁○○、庚○○、戊○○設定本金最高限
      額抵押權新台幣（下同）五千四百萬元整，存續期間自八十七年九月一日至九
      十五年九月一日止之抵押權不存在。2.被告等應向地政機關塗銷前項記載之抵
      押權登記。
    (二)備位聲明：確認被告己○○所有坐落台中縣太平市○○路段第四九之三、四九
      之十八、四九之二地號土地及其上同段第五七七○、五八一五建號建物於八十
      七年九月一日為被告丁○○、庚○○、戊○○設定本金最高限額抵押權五千四
      百萬元整，存續期間自八十七年九月一日至九十五年九月一日止之抵押權所擔
      保之債權於九十年九月二十五日時不存在。
  二、被告方面：
    (一)被告己○○部分：未於言詞辯論期日到庭，亦未提出書狀作何聲明。
    (二)被告丁○○、庚○○、戊○○部分：原告之訴駁回。
貳、陳述：
  一、原告主張：
    (一)被告己○○曾分別向原告甲○○借款二百五十萬元、向原告辛○○借款一百萬
      元，嗣迭經原告催討均未獲清償，原告辛○○爰聲請假扣押裁定執行，就被告
      己○○所有坐落台中縣太平市○○路段第四九之三、四九之十八、四九之二九
      地號土地及其上同段第五七七○、五八一五建號建物（下稱系爭房地），經本
      院九十年度執全字第六四九號函辦理查封登記，嗣另以本院九十年度促字第一
      二三○一號支付命令及確定證明書，聲請強制執行，經本院民事執行處以九十
      年度執字第一一六四○號受理在案，惟經執行結果，發現被告己○○所有系爭
      房地除已設定二千六百四十萬元之最高限額抵押權予台中縣太平市農會，另設
      定五千四百萬元之最高限額抵押權予被告丁○○、庚○○、戊○○（債權範圍
      各三分之一），致使執行無實益而核發債權憑證，顯見被告間是否存在五千四
      百萬元之金錢債權，確係影響原告債權完全受償之關鍵。
    (二)被告以系爭土地為其父親林萬川出資購買，因被告己○○欲出售土地，故而被
      告丁○○、庚○○、戊○○皆以一千八百萬元之價格售予被告己○○等語置辯
      ，惟既曰買賣，何以買賣契約付之闕如？且系爭土地本即係被告己○○所有，
      又何須買賣？既為買賣價金，何以不逕載明之，反載明為借貸？凡此皆為被告
      主張相互矛盾之處。又被告主張其等間具借貸關係，惟消費借貸為要物契約，
      除當事人合意外，更須支付金錢或其他代替物，以移轉所有權於他方，始能成
      立。被告所提之認證協議書，至多僅能證明有成立消費借貸之合意，不足以佐
      證其等間消費借貸契約已經成立，債權已經發生，而被告未能提出足以證明金
      錢交付之事實之證據，更顯見其債權不實。被告間之設定行為乃為通謀虛偽之
      意思表示，依民法第八十七條第一項之規定自為無效。
    (三)縱認被告間之最高限額抵押權設定行為為有效，惟於九十年九月二十五日該最
      高限額抵押權特定時，並無可供擔保之債權存在。被告雖經提出經本院公證處
      認證之協議書三份，以圖證明其等間確有借款之存在，惟認證書係就文書之真
      正，認證請求人之簽名加以認證，而當事人間實體法律關係如何，非認證之標
      的，此觀公證法第一百零一條、一百零二條之規定自明。且惟揆諸證人陳芬芳
      於九十三年九月十五日之證述：（對於九十三年五月五日答辯狀所附認證書正
      本，有何意見？）這個認證書與協議書是我提議給他們，因為想說他們並沒有
      付息，而且一般稅捐機關要有法院的文件，才能夠認定當事人之間並沒有付息
      ，當時他們立協議書的目的是為了要節稅，並不是要證明所謂借款的存在。當
      時協議的內容是我幫他們想的，當時為何要寫借款而不是寫買賣價款，我當時
      沒有想那麼多，只是想說這樣就可以，因為當時的重點是要節稅，需要有可以
      充當節稅的證明等語，茲可證明被告間亦無基於虛偽之買賣契約，而將買賣價
      金轉為借款之事實。
    (四)系爭抵押權之設定，係由被告委由專業土地代書承辦，然倘如被告所言，係以
      賣價轉借款，且係作價五千四百萬元，則大可於逕設定為一般抵押權，而毋須
      設定最高限額抵押權，且既然就土地、房屋一併作價，並轉作借款，則昔日設
      定應即就房屋、建物委由代書辦理設定，豈會發生未將房屋併予設定而需補正
      之疏失，顯見被告所言作價賣地情事仍為虛妄。又最高限額抵押權固得約定擔
      保過去、現在或未來之債權，惟就已發生之債權，倘未特別表明現在債權之種
      類數額，仍非最高限額抵押權擔保效力所及。
    (五)查原告辛○○前曾就系爭房地聲請假扣押、終局強制執行在案，系爭房地查封
      之事實，並經本院民事執行處以九十年度執字第一一六四○號函文通知被告丁○○、庚○○、戊○○，並由其等於九十年九月二十五日下午二時收受，換言
      之，被告丁○○、庚○○、戊○○至遲於九十年九月二十五日即已知悉查封事
      實，而就系爭房地設定之最高限額抵押權亦應於此時歸於確定。
    (六)系爭設定有抵押權之土地即台中縣太平市○○路段第四九之三、四九之二九地
      號土地，面積共計二四五○平方公尺，計約七四一．一二五坪，俱連其上建物
      ，目前均已為台中縣政府徵收，而縣政府徵收係按土地公告現值或房屋現值再
      加四成以為補償，亦即行政機關徵收補償價格實與徵收標的交易價格相近，以
      補償被徵收人之損失。查系爭土地、建物之徵收補償得款約莫四千餘萬，依被
      告說法，系爭土地、建物早於八十七年間，於四分之三之範圍內竟得以五千四
      百萬元作價出賣，倘若屬實，則被告丁○○等人所得豈非暴利？就其等間實情
      究為被告丁○○等竟不顧兄長需錢頗急，落井下石，獲取暴利？抑或本即為幫
      其兄長脫產避債，設定假債權？應有端倪。
    (七)證據：提出二百萬元及五十萬元之本票二紙、債權憑證一件、台中縣太平市○○路段第四九之三、四九之二九地號土地登記謄本各一件、台中縣太平市○○
      路段第五七七○、五八一五建號建物登記謄本各一件（均為影本）為證。
  二、被告方面：
    (一)被告己○○部分：未於言詞辯論期日到庭，亦未提出書狀作何陳述。
    (二)被告丁○○、庚○○、戊○○部分：
      1.系爭土地原係被告之父親林萬川於四十九年間出資購買，原意要平均分給被
        告四人，但因礙於當時法令規定農地不得分割或移轉為共有，故暫將系爭土
        地過戶登記予被告己○○單獨所有。系爭土地於四十九年間買受並登記於被
        告己○○名下後，初係由被告之父親林萬川在該土地上種植水稻、煙業及花
        卉等作物，嗣被告之父親林萬川於六十二年間去世，乃由長子即被告己○○
        接手上開作物之僱工種植及收成等事宜，斯時被告仍係同財共居，迄至七十
        七年十月間於該土地上興建完成房屋四棟，被告乃達成家產分析之合意，並
        訂立契約書約定，除各自分得前開房屋乙棟居住使用外，該土地由被告各自
        享有四分之一之權利，於得為分割或共有時辦理所有權移轉登記，此可由被
        告之戶籍謄本載稱被告均係於七十八年間將戶籍遷入所分得前開房屋等情可
        資佐證。
      2.嗣被告己○○於八十七年間因投資股市而虧損鉅額款項，以系爭房地向太平
        市農會抵押借款，設定二千六百四十萬元之最高限額抵押權，並由被告丁○○、庚○○、戊○○擔任連帶保證人。惟當時被告即已商妥，先由被告丁○○、庚○○、戊○○將其對於該土地各四分之一所有權及所分得建物所有權
        ，作價一千八百萬元，合計五千四百萬元，一併出售予被告己○○，被告己○○再以單獨所有權人之地位出售系爭房地，以清償其負欠之債務。至於被
        告己○○應給付予被告丁○○、庚○○、戊○○之價款，因當時其本即處於
        負債無力清償狀態，故雙方乃基於債之更改之合意，將該賣價金額成立消費
        借貸，簽立協議書，約定清償期為九十五年九月一日，並以系爭房地設定系
        爭抵押權以為擔保該消費借貸契約之履行，且經認證證明其屬實。雖該認證
        書係避免課計利息所得稅，然不能否認債權之存在，是被告丁○○、庚○○
        、戊○○所享之抵押權有債權存在，原告主張不存在，已無理由。
      3.查系爭抵押權登記聲請書其中聲請登記以外之約定事項欄已載明：「1.本擔
        保品擔保債權包括現在、過去及將來發生之債權‧‧‧」，是被告丁○○、
        庚○○、戊○○對被告己○○之上開借款債權，自屬系爭抵押權擔保效力所
        及。又被告丁○○、庚○○、戊○○雖未有現實交付金錢予被告己○○，惟
        被告間係依債之更改之合意，將被告丁○○、庚○○、戊○○所出賣系爭土
        地各四分之一權利及建物所有權之賣價金額變更為成立消費借貸，依契約自
        由原則及消費借貸標的物之觀念交付，要難認為消費借貸契約尚未成立生效
        。從而，原告主張被告間之債權乃屬虛妄不存在，顯屬誤會。退步言，縱認
        被告間之消費借貸契約並未成立生效，惟系爭抵押權設定之真意，確係擔保
        被告己○○就買受被告丁○○、庚○○、戊○○關於系爭土地各四分之一權
        利及建物所有權買賣價款給付義務之履行，是被告丁○○、庚○○、戊○○
        對於被告己○○之債權既屬真正，自屬系爭抵押權擔保效力所及。
      4.查被告己○○就其所有之系爭房地設定最高限額抵押權予被告己○○、庚○○、戊○○，存續期間自八十七年九月一日起至九十五年九月一日止，於存
        續期間內，將來發生之債權，均在擔保之內。原告就存續期間尚未屆滿之最
        高限額抵押權提起確認抵押債權不存在訴訟，非但與最高限額抵押權不符，
        且亦係確認將來之法律關係不成立，與確認之訴之要件不符，原告之訴，洵
        無理由。又系爭坐落台中縣太平市○○路段四九之三地號土地，業經台中縣
        政府依法徵收，其補償費亦送由本院九十二年度執字第四八二○三號強制執
        行事件，實施分配，故該部分之抵押權業已消滅，原告訴請確認抵押債權不
        存在，已係就過去之法律關係為確認標的，於法不合。縱現在無債權，但將
        來於存續期間內亦可發生債權，從而，原告之訴無理由。又最高限額抵押權
        之抵押契約應如何訂定，原告雖主張應特別表明債權之種類數額，但法無明
        文規定，且僅須有約定現在、過去及將來所發生之債權在一定限額內即可，
        故原告主張系爭抵押權不生效力，即無理由。
      5.查本件系爭抵押權之設定，係在擔保被告丁○○等三人將系爭土地及建物各
        四分之一權利出賣予被告己○○，將賣價金額依債之更改之合意成立之消費
        借貸，於清償期屆至時返還義務之履行。至於委由土地代書辦理抵押權設定
        時，固係聲請登記為最高限額抵押權，權利價值五千四百萬元，並於聲請登
        記以外之約定事項欄僅記載：「本擔保債權包括現在、過去及將來發生之債
        權。…。」致有擔保債權範圍不明確之情形。惟此係因受託代書基於其辦理
        登記之慣例及經驗，並為委託人節稅之考慮所為。實際上，被告丁○○、庚○○、戊○○予被告己○○間就設定系爭抵押權之合意內容，確係為擔保上
        揭不動產賣價金額變更為消費借貸契約之履行。是本件系爭抵押權之設定，
        既已得依當事人合意之內容特定其擔保債權之範圍，自不能認有因違反抵押
        權從屬性而應歸於無效之問題。
      6.另查，實務上常見之最高限額抵押權，因有債權人與債務人間無基本契約為
        擔保債權發生之基礎關係，而應認屬概括最高限額抵押權應歸於無效者，乃
        以銀行與其客戶間所簽立之最高限額抵押權契約為其典型之適例。蓋其抵押
        權設定契書所附之其他約定事項恆約定：「義務人所提供本抵押物之擔保範
        圍，包括債務人對權利人某銀行現在（包括過去所負現在尚未清償）及將來
        對貴行所負在本抵押權設定契約書所定債權本金最高限額內之借款、票據、
        墊款、保證、損害賠償及其他一切債務暨利息、遲延利息、違約金、實行抵
        押權費用與債務不履行而發生損害之清償。」等語。實務上認該約定所泛言
        「一切債務」均在擔保範圍內，因欠缺基礎關係難認有效。惟該約定所例示
        「借款、票據、墊款、保證、損害賠償。」等之法律關係所負債務，則仍認
        屬於最高限額抵押權擔保債權之範圍。準此，實務上常見就上開約定之爭訟
        ，例如債務人原係因房屋貸款（借款）而與銀行往來，嗣又擔任其他債務人
        之保證人。該債務人其後雖將房屋貸款還清，惟如其所擔任保證人之主債務
        人仍有負欠銀行債務，銀行則無可能同意塗銷抵押權，並將進一步主張實行
        該抵押權以受償保證債務，實務上亦認該保證債務如未逾所訂最高限額，仍
        屬抵押權擔保之借款範圍。惟上述案例與本件情形實無法相提並論，蓋本件
        當事人合意之內容確僅係擔保上開不動產賣價金額變更為消費借貸契約之履
        行，本無意將其他一切可能發生之債權債務關係納入擔保債權範圍內。而銀
        行恆利用其立於經濟上強者之地位，於與客戶間成立最高限額抵押權契約，
        以上開其他約定事項之條文，企圖將一切可能發生之債權債務關係蒐羅殆盡
        ，牟取其最大擔保利益。由此以觀，本件系爭抵押權之設定，要無因雙方間
        欠缺基本契約為擔保債權發生之基礎關係，而應認屬無效之情事。
      7.查本件系爭房地係於九十年三月六日經原告聲請假扣押而為查封登記，故系
        爭最高限額抵押權擔保債權之流動性於斯時即歸停止而告確定。故在此確定
        時點以前，被告丁○○、庚○○、戊○○與被告己○○間，以系爭房地賣價
        金額變更為消費借貸契約之合意，於八十七年九月間即已成立（按本票於八
        十七年九月一日簽發、協議書於八十七年九月二十九日簽立），是本件系爭
        抵押權所擔保之債權，於確定時確屬存在，殆無疑義。縱認本件系爭抵押權
        設定，係在擔保被告丁○○、庚○○、戊○○對於系爭房地之「權利」而非
        前揭「借款債權」，即被告己○○於法令變更得為分割移轉時，如未依約履
        行其義務，或竟故意加以處分，或為其債權人實行查封拍賣致不能履行分割
        移轉義務所生之損害賠償債務。準此，該項損害賠償債權之發生時點，乃應
        以系爭房地經辦理所有移轉登記予第三人，或經被告己○○之債權人為實行
        查封拍賣之查封登記時，即於焉發生，蓋此情事均將致生被告己○○就其分
        割移轉義務之履行陷於給付不能之情形。從而，本件系爭房地經原告聲請假
        扣押查封登記時，系爭抵押權所擔保之債權乃已發生，自無最高限額抵押權
        於確定時，已無擔保債權存在之情事，故原告請求塗銷自屬無理由等語資為
        抗辯。
      8.證據：提出認證書、協議書及本票各三件、送達證書三紙、戶籍謄本正本四
        件、契約書一件（均為影本）為證，並聲請訊問證人壬○○、丙○○、陳芬
        芳等人。
  三、本院依職權調閱本院九十年度執字第一一六四０號、九十二年度執字第四八二
  　　０三號、九十三年度執字第二二七八一號執行卷。
參、兩造不爭執之事實：
  一、被告己○○曾分別向原告甲○○借款二百五十萬元、向原告辛○○借款一百萬
      元向訴外人林松金借款二百四十萬元，原告辛○○爰聲請假扣押裁定執行，就
      被告己○○所有坐落台中縣太平市○○路段第四九之三、四九之十八、四九之
      二九地號土地及其上同段第五七七○、五八一五建號建物，經本院九十年度執
      全字第六四九號函辦理查封登記，嗣另以本院九十年度促字第一二三○一號支
      付命令及確定證明書，聲請強制執行，經本院民事執行處以九十年度執字第一
      一六四○號受理在案，惟經執行結果，發現被告己○○所有系爭土地、建物除
      已設定二千六百四十萬元之最高限額抵押權予台中縣太平市農會，另設定五千
      四百萬元之最高限額抵押權予被告丁○○、庚○○、戊○○，致原告上開執行
      無實益而核發債權憑證。
  二、系爭土地，係被告之父林萬川於四十九年間出資購買，登記予被告己○○單獨
      所有，系爭土地初由被告之先父林萬川在其上種植水稻、菸葉及花卉等作物，
      嗣於六十二年間被告之父林萬川去世，乃由被告己○○接手上開作物之雇工種
      植及收成等事宜，斯時被告仍係同財共居，迄至七十七年十月間於系爭土地上
      興建完成建物四棟，被告四人各自分得前揭建物乙棟居住使用。
  三、查被告己○○於八十七年間，經商得被告丁○○等三人同意，以系爭土地、建
      物向台中縣太平市農會抵押借款，被告丁○○等三人並擔任該借款之連帶保證
      人。被告己○○則於八十七年九月十四日將系爭土地、建物設定本件最高限額
      抵押權給被告丁○○等三人。
  四、又系爭坐落台中縣太平市○○路段四九之三地號土地及其上同段第五七七○、
      五八一五建號建物，業經台中縣政府依法徵收完畢，其補償費亦送由本院九十
      二年度執字第四八二○三號強制執行事件，實施分配。
肆、本件之爭點：
  一、本件設定最高限額抵押行為是否係通謀虛偽意思表示？
  二、如設定抵押非通謀意思表示，於設定時，是否欠缺抵押權從屬性（非基於一定
  　　法律關係而設定）而無效？
  三、於原告方面實行查封（九十年九月二十五日）當時，被告間之抵押債權是否存
      在？
  四、被告四人對於系爭土地是否均有四分之一的權利？
  五、就系爭土地及建物，被告四人如各有四分之一之權利，該四分之一之權利是否
      有一千八百萬元的價值？
  六、本件就被告己○○所有坐落台中縣太平市○○路段第四九之三地號土地及其上
      同段第五七七○、五八一五建號建物，業經台中縣政府依法徵收完畢，對本件
      訴訟有何影響？
伍、本院判斷：
  一、本件被告己○○經合法通知，未於言詞辯論期日到場，核無民事訴訟法第三百
      八十六條各款所列情形，爰依原告之聲請，由其一造辯論而為判決。
  二、本件抵押權設定行為是否係通謀虛偽意思表示？
      按民法第八十七條第一項規定：「表意人與相對人通謀而為虛偽意思表示者，
      其意思表示無效。但不得以其無效對抗善意第三人。」所謂通謀虛偽意思表示
      ，係指表意人與相對人雙方故意為不符真意之表示而言。本件經查：
    (一)證人即被告四人之姐妹丙○○到庭證稱：「系爭土地是我父親民國四、五十年
      間買的，房子是被告四人共同出資在七十七年的時候蓋了四棟，四棟房子是用
      農舍的名義蓋的，其中二棟房子是登記己○○名下，其他二棟是登記在戊○○
      名下，至於為何如此登記，我並不知道，但我知道我父親買的土地是要給兄弟
      四人分的。我父親買的土地，一開始我國小畢業，大約民國五十幾年，就交給
      我在該處耕作了，我父親也一同在那邊耕作，一直到我六十二年結婚（我父親
      也是那年過世）為止，之後地就換成給被告四兄弟去耕作了，我父親生前就有
      對我及被告四兄弟說，土地雖然是在己○○名下，但是是要四兄弟來分的。就
      設定抵押的事情，就我所知，因為己○○玩股票，積欠了一些債務，己○○要
      求其他三位弟弟，把系爭土地讓己○○去賣，丁○○他們三人因為覺得沒有保
      障，所以才會找代書幫忙辦理設定抵押，我知道的就是當時他們每個人的土地
      持分連同房子，每個人應該可以得到一、二千萬元，所以就找代書來辦理了。
      」等語。證人即辦理系爭抵押權設定登記之代書陳芬芳證稱：「系爭土地的抵
      押權設定是我親自辦理的，當時是丁○○打電話給我，說他有土地要辦理設定
      ，要我過去，我是過去丁○○家，當時有關於要設定抵押權的價格都已經說好
      了，當時他們是有提到說丁○○名下的財產其實是兄弟共有的，己○○只是四
      分之一，因土地比較大筆不好賣無法馬上賣掉分錢，所以他們說好要作價，每
      人以一千八百萬元（三人合計五千四百萬元）要賣給己○○，但己○○沒有錢
      ，所以他們說好要用設定抵押的方式給其他三兄弟，當初他們只是說要辦理設
      定抵押而已，因為我沒有看到現金，所以我就跟他們說可以用辦理最高限額抵
      押權的方式，他們同意後，我去辦理後續事項了」等語。
    (二)系爭土地，係被告之父林萬川於四十九年間出資購買，登記予被告己○○單獨
      所有，由被告之先父林萬川在其上種植水稻、菸葉及花卉等作物，嗣於六十二
      年間被告之父林萬川去世，乃由被告己○○接手上開作物之雇工種植及收成等
      事宜，斯時被告仍係同財共居，迄至七十七年十月間於系爭土地上興建完成建
      物四棟，被告四人各自分得前揭建物乙棟居住使用等情，已為兩造所不爭執，
      自堪信為真實。則被告四人自七十七年間起即在系爭登記為被告己○○所有之
      土地上建屋，且一人一棟居住使用，參酌上開證人所述，足認被告丁○○等三
      人所述，其等與被告己○○就系爭土地之房屋均有四分之一之權利等語，應屬
      真實。
    (三)綜上所述，本件被告丁○○、庚○○、戊○○為擔保其等對登記為被告己○○
      所有之系爭不動產之權利（各有四分之一），乃設定本件最高限額為五千四百
      萬元之最高限額抵押權，足證本件抵押權設定行為（物權行為）因雙方之意思
      表示表裏一致（即均有設定不動產抵押權之真意），故就該抵押權設定行為，
      並非通謀虛偽意思表示，原告主張本件設定抵押行為是否係通謀虛偽意思表示
      云云，尚無足取。
  三、本件最高限額抵押權之設定是否具備抵押權從屬性？
    (一)按最高限額抵押權係對於債權人一定範圍內之不特定債權，預定一最高限額，
      由債務人或第三人提供抵押物予以擔保之特殊抵押權。故最高限額抵押權所擔
      保債權必須為一定範圍內所發生之債權。準此以觀，最高限額抵押權不僅有其
      特定性，且最高限額抵押權係從屬於此一定範圍內之法律關係。最高限額抵押
      權所擔保者，即係此項法律關係所不斷發生之債權，該一定範圍之法律關係即
      為最高限額抵押權之基礎關係。至於概括最高限額抵押權，因債權人與債務人
      間無基本契約（一定之法律關係）為擔保發生之基礎關係，尚難認屬有效（最
      高法院九十年台上字第一一六四號判決意旨參照）。又抵押權所擔保之債權，
      其種類及範圍，屬於抵押權之內容，依法應經登記，始生物權之效力（最高法
      院八十九年台上字第二六六二號判決意旨參照）。
    (二)本件依卷附八十七年九月一日之抵押權設定契約書所附「聲請登記以外之約定
      事項」第一點所載「本擔保品擔保債權包括現在過去及將來發生之債權」，故
      該抵押權設定契約書泛言「現在過去及將來發生之債權」均在擔保之內，實屬
      概括最高限額抵押權約定之態樣，揆諸首揭說明，本件最高限額抵押權之設定
      ，難認為有效。
  四、又查系爭坐落台中縣太平市○○路段四九之三地號土地及其上同段第五七七○
      、五八一五建號建物，業經台中縣政府依法徵收完畢，其補償費亦送由本院九
      十二年度執字第四八二○三號強制執行事件，實施分配等情，已為兩造所不爭
      執，並經本院調閱本院九十二年度執字第四八二０三號卷審閱無誤，自堪信為
      真實。則依法本件系爭坐落台中縣太平市○○路段四九之三地號土地及其上同
      段第五七七○、五八一五建號建物，於經台中縣政府徵收完畢後，其所有權自
      已歸由台中縣政府取得，被告己○○自已非該土地及房屋之所有權人，且該等
      土地及房屋之抵押權，於台中縣政府依徵收取得同時，依法亦須加以塗銷，故
      原告就該四九之三地號土地及第五七七○、五八一五建號建物，提起本件訴訟
      ，於法顯無理由，自應予以駁回。
  五、從而，本件原告主張系爭最高限額抵押權之設定，因欠缺基礎之法律關係，應
  　　屬無效，而起訴確認被告己○○所有坐落台中縣太平市○○路段第四九之十八
  　　、四九之二九地號土地，於民國八十七年九月十四日為被告丁○○、庚○○、
  　　戊○○所設定本金最高限額抵押權新台幣伍仟肆佰萬元，債權範圍均三分之一
  　　，存續期間自民國八十七年九月一日至民國九十五年九月一日止之抵押權不存
  　　在；被告丁○○、庚○○、戊○○應將上開抵押權登記予以塗銷，為有理由，
  　　應予准許。其逾此部分之請求，即屬無據，應予駁回。
　六、本件事證已臻明確，兩造其餘攻擊防禦方法，經核與本件判決結果不生影響，
　　　爰不一一論述，併予敘明。
陸、據上論結，本件原告之訴為一部有理由，一部無理由，依民事訴訟法第三百八十
　　五條第一項前段、第七十九條、第八十五條第二項，判決如主文。
中　　　華　　　民　　　國　　九十四　　年　　　五　　　月　　二十七　　日
                                    臺灣臺中地方法院民事第三庭
~B法　　　官　李悌愷
右正本證明與原本無異。
如不服本判決，應於判決送達後二十日內，向本院提出上訴狀。
中　　　華　　　民　　　國　　九十四　　年　　　五　　　月　　二十七　　日
~B法院書記官
